【裁判字號】    89,交上訴,2044
【裁判日期】    891227
【裁判案由】    業務過失致死
【裁判全文】
臺灣高等法院臺中分院刑事判決                八十九年度交上訴字第二四四號
    上  訴  人
    即  被  告  丙○○
    選任辯護人  劉喜
右上訴人因業務過失致死案件，不服臺灣彰化地方法院八十九年度交訴字第六五號中
華民國八十九年七月七日第一審判決（起訴案號：臺灣臺中地方法院檢察署八十八年
度偵字第二七四九號），提起上訴，本院判決如左：
      主  文
原判決撤銷。
丙○○因過失致人於死，處有期徒刑肆月，如易科罰金，以佰元折算壹日。
      事  實
一、丙○○係獸醫師，於民國八十八年十月三日十三時許，駕駛車號ＰＤ─五三二三
    號自用小客貨車至彰化縣大城鄉輔導養豬戶，因而沿彰化縣大城鄉東港村巷溝橋
    前產業道路由南往北行駛，行至該產業道路與王厝巷交岔路口時，應注意車輛行
    至無號誌交岔路口時，應減速慢行，且左方車應暫停讓右方車先行，而依當時情
    形並無不能注意之情形，竟疏於注意，未讓右方由洪見成所駕駛搭載張勢欣欲至
    彰化縣大城鄉西港村工作，行至交岔路口亦未減速慢行作隨時停車準備之車號Ｐ
    Ｘ─四五二六號自小貨車先行，致二車在交岔路口發生碰撞，造成張勢欣摔落地
    面，經送醫後延至同年十月十一日二十二時三十分因心肺衰竭、顱內出血不治死
    亡。丙○○及洪見成於車禍發生後，隨即請路人報警，並向到場處理之警員許裕
    明表明係肇事者，願意接受裁判。
二、案經臺灣彰化地方法院檢察署檢察官相驗後簽分偵查起訴。
    理      由
一、訊據被告丙○○坦承於前揭時地因交岔路口兩旁有樹木，視線不良，亦未減速而
    肇禍情事，於警、偵訊時亦為相同之供認，復有道路交通事故調查報告表、現場
    照片六張在卷可稽，且被害人張勢欣確因本件車禍致心肺衰竭及顱內出血死亡，
    業經臺灣彰化地方法院檢察署檢察官督同檢驗員相驗屬實，有相驗屍體證明書、
    驗斷書及勘驗筆錄在卷可按。按行經無號誌之交岔路口，應減速慢行，作隨時停
    車之準備，又車輛行至無號誌之交岔路口，如同為直行車，左方車應暫停讓右方
    車先行，道路交通安全規則第九十三條第一項第四款及第一百零二條第一項第二
    款分別定有明文。被告駕車行經上開無號誌交岔路口，未減速慢行，且被告又未
    暫停讓右方由洪見成所駕駛之車輛先行，以致肇事造成張勢欣死亡，其有過失至
    明，且本件經送臺灣省彰化縣區車輛行車事故鑑定委員會鑑定結果，亦認被告駕
    駛自小客貨車行經無號誌交岔路口左方車未停讓右方車先行，應為肇事主因，洪
    見成駕駛自小貨車行經無號誌交岔路口未減速慢行作隨時停車之準備，為肇事次
    因，有該會八十九年三月二十四日彰鑑字第八八六四０號函附之意見書在卷可稽
    ，足見被告之過失行為與被害人之死亡間有相當因果關係，其犯行堪以認定。
二、核被告所為，係犯法第二百七十六條第一項之過失致人於死罪。被告於肇事後，
    在偵查犯罪之機關尚不知犯罪行為人時，即主動向前往現場處理之警員許裕明表
    明係肇事者並願意接受裁判等情，業據證人許裕明於原審審理時結證明確，應依
    刑法第六十二條前段之規定減輕其刑。原審以被告犯罪事證明確，予以論罪科刑
    ，固有所本，惟查原審認被告係獸醫師，平時均駕車至各處輔導養豬戶，駕車為
    其職業之附隨業務，係從事於業務之人，認被告係犯刑法第二百七十六條第二項
    之業務過失致人於死罪，訊據被告則堅決否認其係從事駕駛業務或駕駛附隨業務
    之人，並以其係獸醫師，以為動物看病為業，並非僅為豬隻看病，即使輔導養豬
    戶，亦大多由農戶開車載伊到養殖場，伊極少自行開車到養豬戶輔導，僅係偶爾
    為之，並非從事駕駛業務或駕駛附隨業務之人，伊僅係犯普通過失致死罪等辯，
    經查被告固於原審供述「當天我是去輔導大城鄉與和美鎮之養豬戶，平常都是開
    車去各地輔導鄉民」（原審卷第二十八頁），然查證人丁○○已於本院結證「我
    是養豬戶」、「平日都是他到我們養豬場看豬，都是我開車載他到現場去看」、
    「都是我開車載他去」、「有一次我沒時間，是他自己開車來看豬」、「（丙○
    ○曾經將豬載走﹖）沒有」，證人乙○○亦結證「（我）養豬」、「我曾載他來
    看豬二次」、「（被告丙○○曾經將豬載走﹖）沒有」，證人甲○○亦結證「開
    牧場養豬」、「有時我自己載他（即被告）去，有時我叫員工去載他」，證人許
    武農亦證述「（認不認識丙○○﹖）不熟，只是帶我的狗去他北斗的診所打針，
    一年去一次，我去了二次」，「他起初開業時，在二林鎮向我岳母租房子，後來
    他搬到北斗，我也曾經到丙○○的家裏作客，他家開動物醫院，在二林時我曾經
    帶我家的大丹犬到他診所打預防針」，是依前揭證人等所述，被告並非專以為豬
    隻看診為業，且非均係由被告親自開車至養殖場，而「附隨業務」一詞，並未見
    諸刑法條文，完全係實務見解建立之觀念，惟觀之實務上關於駕駛為附隨業務之
    判決及決議，如最高法院八十三年台上字第二八一六號判決、八十一年台上字一
    二二四判決、八十年台上字第二八八四號判決、七十六年度台上字第二六六三判
    決、司法院（７６）廳刑二字第８２２號決議、司法院（６９）廳刑一字第０５
    ９號決議，均係以駕駛車輛運輸為職業（務農、賣魚、賣花、送貨、裝修鋁門窗
    、收買舊貨）所必須者，始因而認駕駛為職業之附隨業務，至於僅係駕駛車輛至
    工作地點者，則並未認係以駕駛為附隨業務（如臺灣高等法院暨所屬法院六十八
    年度法律座談會刑事類第６８號認法院財務執行人員，經常騎機車在外執行案件
    ，因過失撞斃幼童，仍係犯普通過失致死罪），本件案發日，被告車輛並未載有
    豬隻，被告駕駛車輛固為豐田ＺＡＣＥ客貨兩用車，然顯然不適合載運豬隻，前
    揭證人已證述大多是農戶開車載被告至養殖場，被告並未經常自己開車，退萬步
  言之，縱認被告自行駕駛車輛至養殖場，亦僅係駕駛車輛至伊工作之地點，此等
    同於醫師駕駛車輛出診或公務人員駕駛車輛至辦公處所工作，駕駛車輛僅係交通
    方法，並不能認以駕駛為其職業之附隨業務，是原審判決就此部分之認定尚有未
    洽，即屬難以維持，應予撤銷改判；審酌被告過失程度、所生危害及犯罪後已與
    被害人家屬和解，有調解書附原審卷可憑，犯罪後態度良好等一切情狀，量處如
    主文第二項所示之刑，並諭知易科罰金之折算標準。
據上論結，應依刑事訴訟法第三百六十九條第一項前段、第三百六十四條、第二百九
十九條第一項前段，刑法第二百七十六條第一項、第六十二條前段、第四十一條，罰
金罰鍰提高標準條例第一條前段、第二條，判決如主文。
本案經檢察官蔡秀男到庭執行職務。
中      華      民      國    八十九     年      十二     月    二十七  日
                                  臺灣高等法院臺中分院刑事第五庭
                                        審判長法  官  吳  火  川
                                              法  官  郭  同  奇
                                              法  官  姚  勳  昌
右正本證明與原本無異。
檢察官得上訴。
如不服本判決應於收受送達後十日內向本院提出上訴書狀，其未述上訴之理由者並
得於提起上訴後十日內向本院補提理由書（均須按他造當事人之人數附繕本）。
                                              書記官  陳  如  慧
中      華      民      國    八十九     年      十二     月    二十七  日
刑法第二百七十六條
因過失致人於死者，處二年以下有期徒刑、拘役或二千元以下罰金。
從事業務之人，因業務上之過失犯前項之罪者，處五年以下有期徒刑或拘役，得併科
三千元以下罰金。
                                                                        Ｉ


司法院資訊處製作；財團法人民間司法改革基金會備份。
